【裁判字號】    97,交聲,1610
【裁判日期】    970716
【裁判案由】    違反道路交通管理處罰條例聲明異議
【裁判全文】
臺灣臺北地方法院交通事件裁定        97年度交聲字第1610號
原處分機關  臺北市交通事件裁決所
異  議人即
受  處分人  甲○○
上列異議人即受處分人因違反道路交通管理處罰條例事件，對於
臺北市交通事件裁決所中華民國97年6 月11日所為之北市裁二字
第裁22─AEW628739號及22─AEW628740號之處分均不服，並聲明
異議，本院裁定如下：
    主  文
異議均駁回。
    理  由
一、聲明異議意旨略以：異議人即受處分人甲○○於民國97年3
    月27日15時許，騎乘車牌號碼CMF─188號機車一部，沿臺北
    市○○路往三民路方向行駛，途經臺北市○○○路○段路口
    ，再右轉駛入臺北市○○路前進行駛，並未逆向行駛，亦未
    看見警察，怎麼會突然收到拒絕警方檢查之逃逸、逆向行駛
    之舉發單及裁決書各1 件，況且警方未提供違規照片，為此
    聲明異議，請求撤銷原處分等云云。
二、原處分機關以：異議人即受處分人於於97年3 月27日15時許
    ，騎乘車牌號碼CMF─188號機車一部，沿臺北市○○路（南
    向北）逆向行駛至臺北市○○○路○段路口時，經交通服勤
    警員即臺北市政府警察局松山分局松山派出所警員張炎祥當
    場示意攔停，詎受處分人非但不停車受檢查，尚且加速駛離
    ，嗣經警記明車號查尋電腦記錄後，製單舉發「逆向行駛（
    南往北）」、「違規拒絕受檢，加速逃逸」之違規，受處分
    人不服，於到案日期前向原處分機關提出申訴，經原處分機
    關函請舉發單位調查結果，仍認受處分人有「不按遵行之方
    向行駛」違規行為，原處分機關依道路交通管理處罰條例第
    45條第1款、第63條第1項第1 款規定裁處罰鍰新臺幣（下同
    ）900元，並記違規點數1點之處分，及受處分人有「違反處
    罰條例之行為，拒絕停車受稽查而逃逸」違規行為，原處分
    機關依同上條例第60條第1項、第63條第1項第1 款規定裁處
    罰鍰新臺幣3,000元，並記違規點數1點之處分，並有上開舉
    發違反道路交通管理事件通知單、裁決書、交通事件聲明異
    議狀、送達證書、臺北市政府警察局松山分局97年6月2日函
    、臺北市交通事件裁決所97年5 月16日函等資料在卷足憑等
    語。
三、按「汽車駕駛人，爭道行駛有下列情形之一者，處新臺幣六
    百元以上一千八百元以下罰鍰：一、不按遵行之方向行駛。
    」、「汽車駕駛人，駕駛汽車有違反本條例之行為，經交通
    勤務警察或依法令執行交通稽查任務人員制止時，不聽制止
    或拒絕停車接受稽查而逃逸者，除按各該條規定處罰外，處
    新臺幣三千元以上六千元以下罰鍰。」、「汽車駕駛人有下
    列各款所列條款之一者，除依原條款處罰鍰外，並予記點：
    一、有第三十三條第一項、第二項、第三十八條第一項、第
    四十條、第四十五條、第四十七條第一款至第三款、第四十
    八條、第四十九條或第六十條第一項、第二項第一款、第二
    款情形之一者，各記違規點數一點。」，道路交通管理處罰
    條例第45條第1款、第60條第1項、第63條第1項第1款及違反
    道路交通管理事件統一裁罰基準及處理細則第43條、第44條
    、第67條之規定，各裁處罰鍰並記違規點數1 點分別定有明
    文。又該條例所稱之汽車，包括機器腳踏車在內，同條例第
    3條第8款亦有明定。
四、訊據異議人固坦認有於上揭時地，騎乘車牌號碼CMF─188號
    機車一部，途經該臺北市○○○路○段與三民路之Ｔ字型路
    口處之事實，惟矢口否認有何「逆向行駛（南往北）」、「
    違規拒絕受檢，加速逃逸」之違規行為，並辯稱：警方應提
    供上開違規照片證明伊違規云云。
五、經查，受處分人於上揭時地，騎乘車牌號碼CMF─188號機車
    一部之「逆向行駛（南往北）」、「違規拒絕受檢，加速逃
    逸」之違規事實，業經證人即本件舉發員警張炎祥於本院97
    年7月16日訊問時具結證述：「我在97年3月27日下午3 時許
    ，我是臺北市政府警察局松山分局松山派出所擔任第一區巡
    邏勤務，我們職務也負責交通違規舉發。當時我的位置在台
    北市○○區○○路、南京東路五段的路口。我是沿著三民路
    北往南方向騎乘警方巡邏機車行駛，我是要等三民路北往南
    與南京東路口的綠燈要左轉南京東路五段往東方向。因為南
    京東路五段、三民路口北往南方向的綠燈亮起，當時車輛三
    民路北往南方向可以行走，南京東路口五段東西向都禁止行
    車（那時候是紅燈狀態），當時我看到重型機車CMF188沿著
    南京東路五段南側往三民路方向，他是南往北向往三民路健
    康路口方向行駛，因為三民路北往南路口燈號是綠燈狀態，
    三民路北往南之車輛均應左轉駛入南京東路五段（Ｔ字型路
    口），機車如果沿著三民路南往北行駛時會影響到三民路左
    轉南京東路五段車輛行進的安全，所以該路口禁止機車由三
    民路南往北行進進入三民路。因為我是看到重型機車CMF188
    違規，我要攔停他的時候，但該機車駕駛人拒絕受檢，加速
    往三民路往北方向逃逸，他有看到我，而且我去追他時，他
    有加速。如果一般道路，市區道路行駛車速有時速限制五十
    公里，因為他車速已經超過五十公里以上，所以我就記下該
    車車號。當時我穿警察制服，騎乘警用機車服勤巡邏。所以
    我才開具這兩張舉發單「一、逆向行駛部分罰單（臺北市政
    府警察局北市警交字第AEW628 739號舉發違反道路交通事件
    通知單，二、拒絕受檢、加速逃逸部分罰單（臺北市政府警
    察局北市警交字第AEW628740 號舉發違反道路交通事件通知
    單）」，而且事後我有紀錄在派出所的工作記錄簿上（庭呈
    工作記錄簿影本）」、「（上開重型機車CMF─188機車駕駛
    人有看到你嗎？）因為我有跟他按喇叭，示意他停車，這時
    候該機車駕駛人就看到我直接加速逃逸。我再上去追他，已
    經來不及了」、「在南京東路五段西往東方向在三民路口處
    ，機車禁止左轉，禁止機車進入三民路往北方向行駛，該路
    口處設有機車禁止左轉標誌牌。而且當事人所講他從東興路
    轉過來，跟我看到的情形完全不一樣」、「（本件有無舉證
    照片？）因為剛發生的時候，我和他對向而過的時候，他違
    規我按喇叭、示意他停車，他加速逃逸，就算我要按相機拍
    照，也來不及」等語綦詳，復酌受處分人於本院97年7 月16
    日訊問時亦坦認其有於上揭時地，騎乘車牌號碼CMF─188號
    機車途經路口及路段等語情節，並有臺北市政府警察局松山
    分局松山派出所97年3 月27日員警工作記錄簿影本、現場圖
    、舉發違反道路交通管理事件通知單、裁決書、交通事件聲
    明異議狀、送達證書、臺北市政府警察局松山分局97年6月2
    日函、臺北市交通事件裁決所97年5 月16日函等資料在卷可
    稽。末酌受處分人於本院97年7 月16日訊問時供述：伊在上
    開三民路與南京東路五段之路口騎機車，並沒有看到穿警用
    制服的員警及警用機車在上開路口附近等情節，是本件受處
    分人騎乘上開機車未曾注意車前狀況之注意義務及其所辯顯
    與事實不符，應無可信。末按依道路交通管理處罰條例科處
    行政罰事件，依據公法爭議之舉證責任分配法則，固應先由
    行政機關就其業已履踐相關正當法程序，以及人民應受處罰
    之客觀違反法令行為，負證明之責，受處罰人就行政機關已
    為相當證明之前事項，若主張欠缺主觀歸責條件或為其他抗
    辯，亦須就其所辯提出反證。惟行政機關對於前開應為舉證
    事項，非不得以執行查察取締勤務人員，依據調查人證之程
    序，使就親歷事實提供不可替代之證明方法，尤於當場舉發
    交通違規事件，鑑於交通違規事實往往驟然而現、稍縱即逝
    ，若硬性要求舉發員警不分違規情節，一律必須預留證據，
    俾便事後提出供法院審酌，除有現實技術可行性之困難外，
    勢將大幅提高交通管理之行政成本，並嚴重削弱道路交通管
    理之行政效能，此絕非立法者制定道路交通管理法規之本意
    。況且受處罰人就證人所述見聞經過之真實性倘有質疑，除
    依法定交互詢問程序加以檢驗外，不得僅因證人之個人身分
    、地位或憑已意主觀私人臆測見解逕指為必須代以其他特定
    之證據方法，且上開證人即本件舉發員警張炎祥業於本院依
    法已具結願依偽證罰責據保證言可信之場尤屬當然可為裁定
    基礎（臺灣高等院94年度交抗字第344 號、93年度交抗字第
    873 號裁定意旨參照）。此外，本院復查無證據足資證明證
    人張炎祥有捏造事實或違法取締，其證述不足採信之情事，
    是受處分人所辯與事實不符，殊無理由，而本件事證明確，
    其上開違規行為堪以認定。
六、綜上，原處分機關於97年6月11日所為之北市裁二字第裁22
    ─AEW628739號及22─AEW628740號之處分異議人各罰鍰並各
    記違規點數1 點之認事、用法處分係適法並無不當，異議人
    上開聲明異議為無理由，自應依法均駁回。
據上論斷，應依道路交通案件處理辦法第19條，裁定如主文。
中    華    民    國    97    年  7     月      16    日
                      交通法庭法  官  施添寶
以上正本證明與原本無異。
如不服本裁定，應於送達後5日內，向本院提出抗告狀。
                              書記官  陳弘文
中    華    民    國    97    年  7     月      16    日


司法院資訊處製作；財團法人民間司法改革基金會備份。
